臺灣臺中地方法院刑事判決　　　　　　　　　　　　　九十二年度自字第六三號
　　自　訴　人　乙○○
　　被　　　告　甲○○
右列被告因詐欺取財案件，經自訴人提起自訴，本院判決如左：
    主  文
甲○○無罪。
    理  由
一、自訴意旨略以：被告甲○○於民國八十九年十月中旬，向自訴人乙○○表示：其
    經營生意，缺少資金，欲向自訴人借款。自訴人不疑有詐，乃自同年十二日起，
    至同年十一月三十日止，先後借款新臺幣（下同）二十萬元、二十五萬元、十五
    萬元、二十五萬元、十萬元、三十六萬元、一百二十六萬元及二十九萬五千元予
    被告。雙方約定於同年十二月六日償還借款，被告並先後書立九紙借據（其中一
    紙面額三十六萬元之借據，自訴人事後不慎遺失），交付予自訴人。詎被告屆清
    償期後，即避不見面，且拒不清償上開借款，自訴人始知受騙。因認被告涉有刑
    法第三百三十九條第一項詐欺罪嫌云云。
二、按犯罪事實應依證據認定之，無證據不得認定犯罪事實；又自訴案件不能證明被
    告犯罪者，應諭知無罪之判決，刑事訴訟法第一百五十四條第二項、第三百四十
    三條、第三百零一條第一項分別定有明文。再者，刑事訴訟法第一百六十一條已
    於九十一年二月八日修正公布，修正後同條第一項規定：檢察官就被告犯罪事實
    ，應負舉證責任，並指出證明之方法。此一規定係編列在同法第一編總則第十二
    章「證據」中，原則上於自訴程序亦同適用。因此，自訴人對於自訴之犯罪事實
    ，應負提出證據及說服之實質舉證責任。倘自訴人所提出之證據，不足為被告有
    罪之積極證明，或其闡明之證明方法，無從說服法官以形成被告有罪之心證，基
    於無罪推定之原則，自應為被告無罪判決之諭知（最高法院九十二年臺上字第一
    二八號判例、九十一年四月三十日九十一年度第四次刑事庭會議決議參照）。
三、自訴人認被告涉有詐欺取財之犯行，無非係以：被告所書立之八紙借據，及被告
    曾於右揭時地，先後向其借款共計二百八十六萬五千元，但屆清償期後，拒不清
    償等情為依據。
四、訊據被告固不否認：其曾自八十九年十月間起，至同年十一月間止，多次向自訴
    人借款，先後共計借款九十餘萬元，且屆清償期後，均未清償。其嗣因無力清償
    借款，乃不得不應自訴人之要求，另行書立面額分別為一百二十六萬元、二百五
    十七萬元之借據各一紙，交付予自訴人之事實。但堅詞否認有何詐欺取財之犯行
    ，辯稱：其向自訴人所借用之共計九十餘萬元現金，均用於購買機械，欲將之轉
    賣牟利。但因其嗣後遭不詳之人向其購買機器後，惡意倒債而未給付價金，致其
    亦無力清償自訴人上開借款債務。至其相關買賣機器之文件資料，則因事後多次
    搬家，不慎遺失，目前已無法尋獲等語。
五、經查：(一)、依卷附自訴人所提於八十九年十月十二日，由被告書立之面額二十萬
    元借據所載，該筆二十萬元借款，應於同年月二十七日清償；依卷附自訴人所提
    於八十九年十月十九日，由被告書立之面額二十五萬元借據所載，該筆二十五萬
    元借款，應於同年十一月一日清償；依卷附自訴人所提於八十九年十月二十三日
    ，由被告書立之面額十五萬元借據所載，該筆十五萬元借款，應於同年月三十一
    日清償；依卷附自訴人所提於八十九年十月二十七日，由被告書立之面額二十五
    萬元借據所載，該筆二十五萬元借款，應於同年月三十一日清償；依卷附自訴人
    所提於八十九年十月三十一日，由被告書立之面額十萬元借據所載，該筆十萬元
    借款，應於同年十一月二日清償；依卷附自訴人所提於八十九年十一月三日，由
    被告書立之面額一百二十六萬元借據所載，該筆一百二十六萬元借款，應於同年
    十一月十四日清償；依卷附自訴人所提於八十九年十一月二十一日，由被告書立
    之面額二百五十七萬元借據所載，該筆二百五十七萬元借款，應於同年十二月六
    日清償；依卷附自訴人所提於八十九年十一月三十日，由被告書立之面額二十九
    萬五千元借據所載，該筆二十九萬五千元借款，應於同年十二月六日清償。(二)、
    由是以觀，自訴人在被告尚有先前他筆債務屆期後，未依約清償之情狀下，仍繼
    續同意借款予被告，顯與坊間一般借款之情形有異。況自訴人復無法提出伊先後
    多次出借現金予被告之資金來源證明，僅泛言：伊平日即將數十萬元至數百萬元
    之現金，存放在家中，並未存放銀行或使用支票云云，亦與常情有違。準此，自
    訴人指稱：被告先後共計向伊借款共計二百八十六萬五千元云云，是否確與事實
    相符，尚非無疑。(三)、且自訴人於本院審理時，亦自承：當初係因相信被告，始
    一再借款予被告等情，是自訴人當初是否確有遭被告施以詐術，始先後多次借款
    予被告，亦非無疑。此外，自訴人復未能提出其他事證，證明被告上開借款後，
    拒不清償借款債務之行為，並非純屬一般民事債務不履行之行為，而係另該當於
    刑法所定「意圖為其自己不法之所有，對伊施予詐術，致伊陷於錯誤，而將上開
    借款交付予其」之詐欺取財之構成要件。從而，尚不得徒以：被告屆清償期後，
    並未依約清償自訴人上開借款債務等情，即率認被告確有自訴人所指上開詐欺取
    財之犯行。本院復查無其他積極確切之證據，足以證明被告確有自訴人所指上開
    詐欺取財之犯行，自應為其無罪之諭知。(四)、至被告辯稱：其向自訴人借款後，
    將之用以買賣機器，但因遭人倒債，致其無力如期清償自訴人上開借款債務云云
    ，固亦未提出任何事證，以實所辯。然依「無罪推定」及「被告不自證己罪」之
    原則，尚不得徒以：被告上開所辯，無法證明屬實等情，據為被告不利認定之積
    極證據，附予指明。
據上論斷，應依刑事訴訟法第三百四十三條、第三百零一條第一項，判決如主文。
中      華      民      國      九十三    年    一    月        八      日
                                臺灣臺中地方法院刑事第十二庭
                                    審判長法  官  吳  進  發
                                          法  官  莊  深  淵
                                          法  官  唐  敏  寶
右正本證明與原本無異。
如不服本判決，應於判決送達後十日內向本院提出上訴狀，上訴於臺灣高等法院臺中
分院( 須附繕本 )。
                                          書記官
中      華      民      國      九十三    年    一    月        八      日
